【裁判字號】    89,上易,1636
【裁判日期】    890602
【裁判案由】    傷害等
【裁判全文】
臺灣高等法院臺中分院刑事判決                  八十九年度上易字第一六三六號
    上  訴  人  臺灣台中地方法院檢察署檢察官
    上  訴  人
    即  被  告  甲○○
    被      告  乙○○○
    共      同
    選任辯護人  周甲員
右上訴人等因被告等傷害等案件，不服臺灣臺中地方法院中華民國八十九年六月二日
第一審判決（民國八十八年度易第一一二三號，起訴案號：臺灣臺中地方法院檢察署
民國八十七年度偵字第二六八０四號），提起上訴，本院判決如左：
    主  文
原判決關於甲○○部分撤銷。
甲○○連續公然侮辱人，處拘役貳拾日，如易科罰金，以參佰元折算壹日。
其他上訴駁回。
    事  實
一、甲○○因其父周季康與叔父戊○○間繼承土地及土地贈與等問題，而與戊○○一
    家人時起爭執，甲○○竟基於公然侮辱之概括犯意，連續：（一）自民國八十六
    年十二月間某日起，在二塊木板上書立「戊○○騙我土地全家不德（應為「得」
    字之誤）好死」之詞句，並將之分別懸掛於台中縣東勢鎮○○街二四七號住處門
    口前公眾得自由往來之路邊左右鐵柱及電線桿上，以貶損戊○○，迄至八十七年
    九月二十二日始將該等木板取下。（二）復於八十七年九月二十一日下午五時許
    ，至其住處隔壁即台中縣東勢鎮○○街二四九之一號戊○○與家人共同經營之早
    餐店門口前，公然以客家話「狗幹的」、「幹你娘雞巴」等穢語，辱罵戊○○、
    戊○○之妻丙○○○及戊○○之媳婦己○○。（三）又於八十七年九月二十二日
    上午七時許，再度前往上開正營業中公眾得自由進出之早餐店，以客家話「你跟
    你媽一樣都是眾人幹」等穢語，公然辱罵丙○○○及己○○。
二、案經戊○○、丙○○○、己○○訴由臺灣臺中地方法院檢察署檢察官偵查起訴。
    理  由
甲、上訴人即被告（以下簡稱被告）甲○○部分：
一、訊據被告甲○○固坦承於右揭時、地懸掛書立「戊○○騙我土地全家不得好死」
    等詞句之木板不諱，惟矢口否認有公然侮辱犯行，辯稱：伊書立木板僅係要詛咒
    告訴人戊○○、丙○○○、己○○等一家人，並無公然侮辱之意思，且伊並未於
    八十七年九月二十一日下午五時許及同年月二十二日上午七時許，辱告訴人等
    云云；然查前開事實，業據告訴人等及證人丁○○於偵審中指證歷歷，復有告訴
    人等提出之照片三張及錄音帶三捲在卷為憑，而該三捲錄音帶經原審法院當庭播
    放勘驗結果，發現其中確有出現男聲以客家話說出「狗幹的」、「幹你娘雞巴」
    、「你跟你媽一樣都是眾人幹」等內容，足認告訴人等之指訴，與事實尚屬相符
    ，應可採信。至被告空言否認辱罵告訴人等，無非卸責之詞，自難採信。另被告
    固具狀聲請將卷附之錄音帶送請鑑定云云，然本院參酌被告與告訴人等二家人彼
    此間，因土地繼承及土地贈與問題而迭有爭訟，此有台灣台中地方法院八十七年
    度易字第四八九九號刑事判決、本院八十八年度上易字第五０五號刑事判決等件
    影本存卷可稽等情，因認被告與告訴人等於爭執時出言辱告訴人等，亦屬事理
    之常而堪以採認，故本院認無再送鑑定之必要，併予敘明。從而事證明確，被告
    犯行洵堪認定。
二、核被告所為，係犯刑法第三百零九條第一項之公然侮辱罪。被告就犯罪事實（二
    ）、（三）部分，係以一辱罵行為侵害數法益，為一行為而觸犯數罪名，屬想像
    競合犯，應依刑法第五十五之規定從一重處斷。又其先後三次公然侮辱之犯行，
    時間緊接，所犯復為構成要件相同之罪，顯係基於概括之犯意反覆為之，為連續
    犯，應依刑法第五十六條之規定以一罪論，並加重其刑。原審法院就被告部分予
    以論罪科刑之判決，固非無見，但查被告係於八十七年九月二十二日上午七時許
    ，在右址公然辱告訴人丙○○○、己○○，然原判決竟認被告係於同年月二十
    一日上午七時許所為，其事實之認定自有違誤；次查被告另於八十八年四月三十
    日上午十一時十分許，復於上址出言辱告訴人己○○之事實，與本案相隔已逾
    七月之久，時間並非密接，應係另行起意而為，該部分與上訴人即檢察官起訴被
    告而經論罪科刑部分之犯行，尚難認具有連續犯之裁判上一罪關係，自非檢察官
    起訴效力所及，惟原審法院竟就被告該部分之犯行併予審理，自有未妥；復查被
    告因長輩間之土地繼承糾紛，未顧念家族和諧，倫常親情，迭與親戚間發生爭執
    ，並出言侮辱，及犯罪後猶飾詞狡辯，不知悔改，量刑自不宜輕縱，但原判決僅
    就被告部分量處拘役二十日，尚嫌輕縱。被告上訴意旨矢口否認犯行而恣意指摘
    原判決關於被告部分之判決不當，固無足取，但檢察官上訴意旨以原審判決關於
    被告部分量刑過輕等語而執以指摘原判決此部分不當，則有理由，且原判決此部
    分亦有可議，同屬無可維持，應由本院將原判決此部分予以撤銷改判。查被告因
    長輩間之土地繼承糾紛，未顧念家族和諧，倫常親情，迭與親戚間發生爭執，並
    出言侮辱，犯罪後猶飾詞狡辯，不知悔改，爰併審酌本院認定被告公然侮辱之犯
    行係三次而非如原審法院所認定之四次及其他一切情狀，量處被告拘役貳拾日，
    並諭知如易科罰金之折算標準，以示懲儆。
乙、被告乙○○○部分：
一、本案關於被告乙○○○部分經本院審理結果，認第一審判決認被告被訴傷害、公
    然侮辱等事實不能證明而諭知被告無罪，並無不當，應予維持，並引用第一審判
    決書該部分記載之證據及理由（如附件）。
二、檢察官在本院未提出其他不利於被告之證據，其上訴意旨徒憑告訴人丁○○及右
    揭告訴人等之請求而憑以指摘原判決關於被告部分之判決不當，為無理由，應予
    駁回。
丙、據上論斷，應依刑事訴訟法第三百六十九條第一項前段、第三百六十四條、第三
    百六十八條、第二百九十九條第一項前段，刑法第三百零九條第一項、第五十六
    條、第五十五條、第四十一條，罰金罰鍰提高標準條例第一條前段、第二條前段
    判決如主文。
本案經檢察官庚○○到庭執行職務。
中      華      民      國    八十九      年      九      月    七      日
                              臺灣高等法院臺中分院刑事第十庭
                                    審判長法  官  林  照  明
                                          法  官  蕭  廣  政
                                          法  官  李  寶  堂
右正本證明與原本無異。
不得上訴。
                                          書記官  蕭  玉  真
中      華      民      國    八十九      年      九      月    八      日
附錄：
刑法第三百零九條第一項：
公然侮辱人者，處拘役或三百元以下罰金。
                                                                        Ｋ


司法院資訊處製作；財團法人民間司法改革基金會備份。
